臺灣高雄地方法院刑事判決　　　　　　 94年度交易字第198號
公　訴　人　臺灣高雄地方法院檢察署檢察官
被　　　告　甲○○
選任辯護人　呂郁斌律師
　　　　　　陳清朗律師
上列被告因過失致死案件，經檢察官聲請簡易判決處刑（93年度
偵字23690 號），本院認不宜以簡易判決處刑，改以通常程序審
理，本院判決如下：
    主  文
甲○○過失致人於死，處有期徒刑陸月，如易科罰金，以參佰元
折算壹日。緩刑參年。
    事  實
一、甲○○領有重型機車駕駛執照，於民國九十三年十一月十六
    日下午六時十分許，騎乘車牌號碼ＰＲ５─７２２號重型機
    車，沿高雄縣大社鄉○○路○段路由北往南方向之慢車道上
    行駛，途經上開路段三○○之二號前，適逢行人戴如菊未依
    規定貿然橫越上開馬路，甲○○原應注意車前狀況，隨時採
    取必要之安全措施，而依當時天候、路況及視距等情形，又
    無不能注意之情事，竟疏於注意及此，一時閃煞不及，致其
    所駕駛之上開機車車頭撞擊戴如菊，造成戴如菊當場倒地而
    受有頭部外傷併顱內出血等傷害。甲○○隨即向前來處理之
    警員鄭坤祥自首其即為肇事者，願接受裁判。而戴如菊經送
    醫急救後，仍因前開頭部傷勢嚴重，延至同年十一月二十二
    日上午八時四十五分許不治死亡。
二、案經高雄縣政府警察局仁武分局報請臺灣高雄地方法院檢察
    署檢察官偵查起訴。
    理  由
壹、證據能力之審酌：
    按被告以外之人於審判外之陳述，雖不符刑事訴訟法第一百
    五十九條之一至之四等四條之規定，然若當事人於審判程序
    中同意作為證據，法院審酌該言詞陳述或書面陳述作成時之
    情況，認為適當者，亦得為證據；又當事人、代理人或辯護
    人於法院調查證據時，知有刑事訴訟法第一百五十九條第一
    項不得為證據之情形，而未於言詞辯論終結前聲明異議者，
    視為有前項之同意，同法第一百五十九條之五定有明文。此
    立法意旨在於傳聞證據未經當事人之反對詰問予以核實，原
    則上先予排除。惟若當事人已放棄反對詰問權，於審判程序
    中表明同意該等傳聞證據可作為證據；或於言詞辯論終結前
    未聲明異議，基於尊重當事人對傳聞證據之處分權，及證據
    資料愈豐富，愈有助於真實發見之理念，且強化言詞辯論主
    義，使訴訟程序得以順暢進行，上開傳聞證據亦均具有證據
    能力。查本案道路交通事故調查表（一）（二）、被害人戴
    如菊診斷證明書、仁武分局處理相驗案件初步調查報告暨驗
    斷書、被害人死亡證明書、仁武分局九十四年九月二十六日
    自首情形紀錄表、臺灣省高屏澎區車輛行車事故鑑定委員會
    九十四年四月二十日高屏澎鑑字第九四０二四三號函內附鑑
    定意見書、臺灣省車輛行車事故覆議鑑定委員會九十四年九
    月十六日府覆議字０九四０一００五七０號函內附鑑定意見
    書、和解書等，於具有被告以外之人書面陳述之性質者，均
    屬傳聞法則，惟經本院依法提示予以調查，檢察官及被告均
    對此未表示異議，且經本院審酌該書面作成時無違法情事，
    應適宜為本案之證據，先此敘明。
貳、本院實體審認：
一、訊據被告甲○○固不否認於上開時、地有與被害人戴如菊發
    稱車禍，並導致被害人死亡之事實，惟矢口否認有何過失傷
    害犯行，辯稱：伊沒有超速，當時伊被旁邊同向行駛之汽車
    阻擋，因而未能看見被害人自安全島走向慢車道，伊才來不
    及煞車，並沒有過失云云。經查：
（一）上揭被告於九十三年十一月十六日下午六時十分許，騎乘
      車牌號碼騎乘車牌號碼ＰＲ５─７２２號重型機車，沿高
      雄縣大社鄉○○路○段路由北往南方向行駛，途經上開路
      段三○○之二號前，與被害人在該處發生車禍，造成被害
      人當場倒地而受有頭部外傷併顱內出血等情，業據被告供
      述在卷，且有本案道路交通事故調查表（一）（二），足
      認被告確有於上開時、地與被害人發生車禍事故。
（二）按車輛行駛時，駕駛人應注意車前狀況，並隨時採取必要
      之安全措施，案發時有效之道路交通安全規則第九十四條
      第三項定有明文，是被告行駛於道路時，當隨時注意車前
      狀況以採取必要措施。本件車禍事故發生之道路，為雙向
      六線道之道路，被告係行駛於該路段由北向南三線道之慢
      車道上，而內線第一、二車道寬度分別為三點三公尺、三
      點五公尺，另被告所行駛之慢車道寬為三點九公尺，撞擊
      後被害人之血跡殘留處距內線第二車道與慢車道之分隔線
      為一點二公尺，均有道路交通事故現場圖附卷可稽，足見
      被害人遭被告撞擊之處與安全島之距離應有八公尺之遠。
      是依被告之供述，被害人係自安全島橫向穿越上開道路，
      則自被害人自安全島走向和平路二段三００號之二路旁之
      過程，被害人至少已行走八公尺之遠始遭被告撞擊，此間
      距離非短，被告竟全然未查覺有被害人違規橫越馬路，而
      貿然前行撞擊被害人倒地，其之駕駛行為自有過失。雖被
      告另辯稱；當時有二輛同向之小客車自左側超車經過，伊
      才無法看到被害人穿越馬路云云。惟縱令案發當時確有同
      向之二輛小客車超車行駛經過被告所騎乘之機車旁，則被
      害人亦必係在安全島上等待該二輛小客車通過後始行穿越
      馬路，否則其當應遭該小客車所撞擊而非被告。況該二輛
      自用小客車若自旁超車，則其行駛之速度顯均應快於被告
      ，而非一直與被告併行，是被告在騎乘於上開路段之際，
      其視線自無一直遭到該二輛汽車阻擋之理。從而，衡諸被
      害人至少已行走達八公尺之遠始遭被告撞擊，而被告於該
      二輛小客車自左側超車前後，仍應有足夠之時間注意車前
      狀況，然其卻未注意被害人貿然闖越馬路而加以閃避，其
      之行為即有過失，其辯稱無法閃避一事，尚不足採。
（三）本次事故發生時，天候晴、路面無缺陷、路燈正常運作、
      視距無障礙等情，有交通事故調查報告表（一）（二）及
      照片八幀附卷可稽，而被告當時又無不能注意之情事，詎
      其於行經該處時，竟未隨時注意車前狀況以採取煞車等一
      切必要措施，因而撞擊被害人，其駕駛行為確有過失。雖
      辯護人辯稱；當時天色昏暗，被害人身著深灰色服裝，被
      告因而無法注意云云。然查，距離被告與告訴人撞擊處約
      三點六公尺處有一路燈正常運作，有道路交通事故現場圖
      及道路交通事故調查報告表在卷可查，則被告當應有發覺
      被害人穿越馬路之可能，辯護人上開主張尚難憑採。
（四）本件被害人因本件車禍事件倒地，並受有頭部外傷併顱內
      出血等傷害，其後延至九十四年十一月二十二日上午八時
      四十五分許不治死亡等情，亦有被害人之診斷證明書、仁
      武分局處理相驗案件初步調查報告暨驗斷書、死亡證明書
      等件附卷可稽，足認被告之過失犯行與被害人之死亡結果
      間具有相當之因果關係，被告過失致死犯行已為明確。
（五）雖被害人於案發之時，有未依規定貿然闖越車道之行，而
      有與有過失之情形，然此僅為被告犯後量刑之考量，尚不
      能因此解免被告之過失罪責。
（六）又本案經送臺灣省車輛行車事故覆議鑑定委員會鑑定結果
      ，亦認被告行駛至肇事地點，因閃避不及而發生車禍事故
      ，為肇事次因，有臺灣省車輛行車事故覆議鑑定委員會九
      十四年九月十六日府覆議字第０九四０一００五七０號函
      內附鑑定意見書一份可資佐證。雖臺灣省高屏澎車輛行車
      事故鑑定委員會認以被害人穿越道路為走行人穿越道為由
      認被告並無肇事原因，有臺灣省高屏澎區車輛行車事故鑑
      定委員會九十四年四月二十日高屏澎鑑字第九四０二四三
      號函內附鑑定意見書可考，惟被告行車之際，本有可資注
      意之能力，卻因未注意車前狀況貿然行車，以致無法及時
      發現違規之被害人，其之行為仍有過失，業如上述，是此
      部分之鑑定意見自不足為有利於被告之認定。
（七）綜上所述，本案事證業臻明確，被告犯行洵堪認定，應依
      法論科。
二、核被告所為，係犯刑法第二百七十六條第一項之過失致死罪
    。被告於車禍發生後，留在現場，於處理員警到達後，向警
    方表示其為肇事人，有願接受裁判之意，有高雄縣警察局仁
    武分局交通組道路交通事故肇事人自首情形紀錄表一紙附卷
    可稽，核與自首要件相符，應依刑法第六十二條前段之規定
    ，減輕其刑。爰審酌被告行車之時，未注意車前狀況以致被
    害人受傷死亡，惟念素無前科，且為本案肇事次因，犯後亦
    與被害人家屬達成和解，賠償被害人家屬等一切情狀，酌情
    量處如主文所示之刑，並諭知易科罰金之折算標準，以資儆
    懲。
三、末查，被告前未曾受有期徒刑以上刑之宣告，有臺灣高等法
    院被告前案紀錄表一紙附卷可稽，其因一時不慎，偶罹刑典
    ，事後已與被害人家屬達成和解，有和解書一紙附卷可查，
    本院認其經此偵審程序及罪刑之宣告，當知所警惕，信無再
    犯之虞，本院認所宣告之刑以暫不執行為當，併予宣告緩刑
    三年，以啟自新。
據上論斷，應依刑事訴訟法第二百九十九條第一項前段，刑法第
二百七十六條第一項、第六十二條前段、第七十四條第一款，罰
金罰鍰提高標準條例第一條前段、第二條，判決如主文。
本案經檢察官乙○○到庭執行職務。
中　　華　　民　　國　　94　　年　　12　　月　　8 　　日
                  交通法庭  審判長法　官  陳志銘
                                  法　官  林芳華
                                  法  官  林勇如
以上正本證明與原本無異。
如不服本判決，應於收受送達後10日內向本院提出上訴書狀。
中　　華　　民　　國　　94　　年　　12　　月　　8 　　日
 　　　　　　　　　　　　　       書記官  許雅惠
附錄本判決論罪之法條:
中華民國刑法第276條
(過失致死罪)
因過失致人於死者，處2年以下有期徒刑、拘役或2000元以下罰
金。
從事業務之人，因業務上之過失犯前項之罪者，處5年以下有期
徒刑或拘役，得併科3,000元以下罰金。
